臺灣臺南地方法院刑事判決　　　　　　 100年度訴字第1244號
公　訴　人　臺灣臺南地方法院檢察署檢察官
被　　　告　朱憲勳
上列被告因廢棄物清理法案件，經檢察官提起公訴（100 年度營
偵字第555 號），被告於準備程序中就被訴事實為有罪之陳述，
本院合議庭裁定改依簡式審判程序審理，判決如下：
    主  文
朱憲勳共同未依廢棄物清理法第四十一條第一項規定領有廢棄物
清除、處理許可文件，從事廢棄物清除、處理，累犯，處有期徒
刑壹年肆月。
    事  實
一、朱憲勳前於民國99年間因竊盜案件，經臺灣嘉義地方法院以
    99年度嘉簡字第1782號判處有期徒刑4 月確定，於100 年2
    月24日易科罰金執行完畢。詎其猶不知悔改，與江茂欽（業
    據檢察官另案通緝）均明知從事廢棄物清除、處理業務者，
    應依廢棄物清理法第41條第1 項規定，向直轄市、縣（市）
    主管機關或中央主管機關委託之機關申請核發公民營廢棄物
    清除、處理機構許可文件後，始得受託清除、處理廢棄物業
    務，倘未取得廢棄物清除、處理許可文件，即不得從事廢棄
    物清除、處理等事項。惟於100 年4 月1 日某時許，朱憲勳
    為圖私利，竟與江茂欽共同基於違法清除處理廢棄物之犯意
    聯絡，由江茂欽以每日薪資新臺幣（下同）9,000 元之代價
    雇用，並依江茂欽之指示，於同年月2 日7 時許及9 時許，
    接續駕駛車牌號碼IW-020號大貨車前往臺南市六甲區南二高
    六甲交流道附近，將原裝載在不詳大貨車上之廢棄物轉載分
    裝至其所駕駛之上開大貨車上，再依江茂欽之指示，將該等
    廢棄物載往江茂欽所承租坐落臺南市○○區○○段一小段
    1282-3地號土地上傾倒，並由朱憲勳駕駛其所有之挖土機於
    該處將所傾倒之廢棄物掩埋在土壤內，而從事廢棄物清除、
    處理行為。嗣於100 年4 月2 日10時許，在上址為臺南市政
    府環境保護局會同內政部警政署環境保護警察隊第三中隊及
    臺南市政府警察局白河分局當場查獲。
二、案經台南市政府警察局白河分局報請臺灣臺南地方法院檢察
    署檢察官偵查起訴。
    理  由
一、本件被告朱憲勳所犯係死刑、無期徒刑、最輕本刑為3 年以
    上有期徒刑以外之罪，其於本院準備程序中就被訴事實為有
    罪之陳述，經法官告知被告簡式審判程序之旨，並聽取公訴
    人、被告之意見後，由本院合議庭依刑事訴訟法第273 條之
    1 第1 項規定，裁定由受命法官獨任進行簡式審判程序，先
    予敘明。
二、上開事實，業據被告朱憲勳於警、偵訊及本院審理時均坦承
    不諱（見警卷第1 至3 頁、偵卷第3 至4 頁、本院卷第18至
    19頁），核與證人即上開1282-3地號地主之先生賴瑞於警
    詢時證述之情節相符（見警卷第6 至7 頁），復有內政部警
    政署環境保護警察隊第三中隊扣押筆錄、扣押物品收據、目
    錄表、責付保管條、查扣物品明細清單、臺南市政府環境保
    護局公害案件稽查工作紀錄、土地所有權狀、土地租賃契約
    書、地籍圖謄本及現場照片16幀在卷可證（見警卷第10至21
    、31至38頁），足見被告自白與事實相符，堪以採信。從而
    ，本件事證明確，被告犯行洵堪認定。
三、論罪科刑部分：
(一)、按廢棄物清理法所稱之廢棄物，分為「一般廢棄物」及「事
    業廢棄物」二種，前者（即一般廢棄物）係由家戶或其他非
    事業所生產之垃圾、糞尿、動物屍體等足以污染環境衛生之
    固體或液體廢棄物。後者（即事業廢棄物）則分為「有害事
    業廢棄物」及「一般事業廢棄物」二種。前者（有害事業廢
    棄物）指由事業所產生具有毒性、危險性，其濃度或數量足
    以影響人體健康或污染環境之廢棄物；後者（一般事業廢棄
    物）則指由事業所產生有害事業廢棄物以外之廢棄物；從事
    廢棄物清除、處理業務者，應向直轄市、縣（市）主管機關
    或中央主管機關委託之機關申請核發公民營廢棄物清除處理
    機構許可文件後，始得受託清除、處理廢棄物業務，廢棄物
    清理法第2 條第1 項、第41條第1 項分別定有明文。又廢棄
    物清理法所規定之「貯存」，係指廢棄物於清除、處理前，
    放置於特定地點或貯存容器、設施內之行為；「清除」則指
    廢棄物之收集、運輸行為；至「處理」則包含「中間處理」
    （指廢棄物在最終處置前，以物理、化學、生物、熱處理、
    堆肥或其他處理方法，改變其物理、化學、生物特性或成分
    ，達成分離、減積、去毒、固化或安定之行為）、「最終處
    理」（指將廢棄物以衛生掩埋、封閉掩埋、安定掩埋或海洋
    棄置之行為）及「再利用」（指事業機構產生之事業廢棄物
    自行、販賣、轉讓或委託做為原料、材料、燃料、填土或其
    他經中央主管機關及目的事業主管機關認定之用途行為，並
    應符合事業廢棄物貯存清除處理方法及設施標準之規定）三
    種，此觀廢棄物清理法第36條、事業廢棄物貯存清除處理方
    法及設施標準第2 條第1 至3 款規定甚明。
(二)、查被告明知同案被告江茂欽未領有廢棄物清除、處理許可文
    件，竟依同案被告江茂欽指示，以其所有之大貨車及挖土機
    將本件未經分類篩選之廢棄物載運至上述土地傾倒、掩埋，
    顯已該當廢棄物清理法所指之「清除」、「處理」行為。故
    核被告所為，係犯廢棄物清理法第46條第1 項第4 款前段未
    依同法第41條規定領有廢棄物清除、處理文件而從事廢棄物
    清除、處理罪。又按如數行為於同時同地或密切接近之時地
    實施，侵害同一之法益，各行為之獨立性極為薄弱，依一般
    社會觀念，在時間差距上，難以強行分開，在刑法評價上，
    以視為數個舉動之接續施行，合為包括之一行為予以評價，
    較為合理，屬接續犯，為包括之一罪（最高法院86年度台上
    字第3295號判例可資參照）。本件被告先後2 次載運廢棄物
    傾倒並加以掩埋之行為，均係在密切接近之時間、地點所為
    ，侵害同一法益，該2 次行為獨立性極為薄弱，屬接續犯，
    為包括之1 罪。被告與同案被告江茂欽間就上開犯行，有犯
    意聯絡及行為分擔，皆為共同正犯。另被告前於99年間因竊
    盜案件，經臺灣嘉義地方法院以99年度嘉簡字第1782號判處
    有期徒刑4 月確定，於100 年2 月24日易科罰金執行完畢，
    此有臺灣高等法院被告前案紀錄表1 份在卷可按，其受徒刑
    之執行完畢，5 年以內故意再犯有期徒刑以上之本罪，為累
    犯，依法應加重其刑。爰審酌被告前已有違反廢棄物清理法
    案件，經法院判處罪刑確定，並已執行完畢，為圖一己私利
    ，竟再犯本案，顯見其漠視法律禁止規範，所為嚴重影響環
    境生態之永續發展，惟念其犯後始終坦認犯行，深具悔意，
    犯後態度尚佳，並兼衡其前科素行、智識程度及生活狀況等
    一切情狀，量處如主文所示之刑。至扣案責付之大貨車、挖
    土機係被告與其父親所共有，業據被告於本院審理時供述甚
    明（見本院卷第18頁反面），是扣案責付之大貨車、挖土機
    並非被告單獨所有之物，且本次載運、傾倒、掩埋廢棄物之
    次數非多，衡以比例原則，於客觀上非專供清除、處理廢棄
    物所用，尚無宣告沒收之必要（最高法院95年度台上字第61
    35號判決意旨參照）。
據上論斷，應依刑事訴訟法第273 條之1 第1 項、第299 條第1
項前段，廢棄物清理法第46條第4 款，刑法第11條前段、第28條
、第47條第1 項，判決如主文。
本案經檢察官馮君傑到庭執行職務。
中    華    民    國   100    年    10    月    20    日
                  刑事第八庭  法  官  蘇碧珠
以上正本證明與原本無異。
如不服本判決應於收受本判後10日內向本院提出上訴書狀，並應
敘述具體理由。其未敘述上訴理由者，應於上訴期間屆滿後20日
內向本院補提理由書狀（均須按他造當事人之人數附繕本）「切
勿逕送上級法院」。
                              書記官  許哲萍
中    華    民    國   100    年    10    月    20    日
錄附本案論罪科刑法條全文
廢棄物清理法第46條
有下列情形之一者，處 1 年以上 5 年以下有期徒刑，得併科新
臺幣 3 百萬元以下罰金：
一、任意棄置有害事業廢棄物。
二、事業負責人或相關人員未依本法規定之方式貯存、清除、處
    理或再利用廢棄物，致污染環境。
三、未經主管機關許可，提供土地回填、堆置廢棄物。
四、未依第41條第1 項規定領有廢棄物清除、處理許可文件，從
    事廢棄物貯存、清除、處理，或未依廢棄物清除、處理許可
    文件內容貯存、清除、處理廢棄物。
五、執行機關之人員委託未取得許可文件之業者，清除、處理一
    般廢棄物者；或明知受託人非法清除、處理而仍委託。
六、公民營廢棄物處理機構負責人或相關人員、或執行機關之人
    員未處理廢棄物，開具虛偽證明。